臺灣板橋地方法院民事判決　　　　　　　94年度訴字第1262號
原　　　告　甲○○
被　　　告　台北縣搬家職業工會
法定代理人　乙○○
上列當事人間請求侵權行為損害賠償事件，本院判決如下：
    主  文
原告之訴及假執行之聲請均駁回。
訴訟費用由原告負擔。
   事實及理由
一、按原告之訴，依其所訴之事實，在法律上顯無理由者，法院
    得不經言詞辯論，逕以判決駁回之，民事訴訟法第249 條第
    2 項定有明文。
二、原告起訴主張：
（一）原告係由被告申報參加勞工保險之被保險人，原告於91年
      10月22日透過被告申報加保，係無雇主，因無經驗，初次
      失業，加入搬家行業，僅知概算每月收入新台幣（下同）
      30,000元，收入佳時有40,000元，一切由被告商酌後投保
      ，被告工會理事長廖振澤詢問，伊依據原告口述每天平均
      搬運費2 、3 仟元左右，經告知薪資為4 萬多元，係因原
      告接洽業務能力力及社會人脈經歷審慎考量，方同意以
      42,000元投保薪資投保，因此，原告自91年10月起至92年
      10月退保，均以42,000元之投保薪資標準繳納保費，原告
      因第5 、6 及第6 、7 頸椎椎間盤凸出，脊髓壓迫成殘，
      於民國92年2 月23日檢附中國醫藥學院附設醫院於同年月
      13 日 出具之勞工保險殘廢診斷書向行政院勞工委員會勞
      工保險局（下稱勞保局），申請普通傷害殘廢給付，案經
      勞保局審查，以原告於91年10月16日由前投保單位退保，
      投保薪資為新台幣（下同）24,000元，然同月22日由被告
      申報加保後，投保薪資調高為42,000元，惟原告及其客戶
      並未能提供原告從業之任何薪資收入資料佐證，亦無所得
      稅扣繳證明可憑，難謂原告於投保時月薪資收入總額已達
      42,000元，乃將原告加保薪資更正為19,000元，已繳保險
      費不予退還。
（二）依據勞工保險條例第14條第1 項、第16條第2 項、第72條
      第2 項規定，被告為原告投保勞工保險時，應據實申報月
      投保薪資為被告之法定義務，無論兩造是否有合意，被告
      不依規定辦理或以少報多致勞工受有損害，依法自應負賠
      償責任。再者，依勞動基準法第2 條第3 款之規定，勞工
      保險制度之投保薪資應與勞工之實際薪資相符或相近，投
      保單位如未覈實任意為勞工申報或調整投保薪資致勞工受
      有損失，投保單位應負賠償責任。而無一定雇主或自營作
      業而參加職業工會，依勞保條例第6 條第1 項第7 款規定
      ，應以職業工會為投保單位參加保險，勞工保險條例相關
      投保單位應負之責任，工會自應予以適用，且依工會法第
      18條第1 項之規定工會之理事及其代理人因執行職務加損
      害於他人，工會應負連帶責任。被告未於原告加入其工會
      時，被告負有據實為會員申報月投保薪資之法定保護義務
      ，被告未履行前開法定義務，被告未克盡保護會員義務，
      將原告投保薪資金額以少報多，致原告受有損失，係違反
      保護他人之法律，則被告依據民法第184 條第1 、2 項、
      勞保條例第72條第2 項之規定，應負損害賠償責任。
（三）被告應賠償之勞保殘廢給付差額部分：原告之月投保薪資
      為42,000元，經勞保局調降為19,200元，原告少領殘廢給
      付338,400 元（28,500x(42000/19200)-285,000=33
      8,400）。
（四）被告應賠償之勞保老年給付差額部分：勞保局核定原告之
 　　　月投保薪資為27,390元，則平均月投保薪資為34,100元
   ，
　　　兩者差額為6,710 元，再乘以35個月，是原告受有損失為
　　　234,850元（34,100-27,390X35=234,850）。
（五）聲明：被告應給付原告573,250 元及自起訴狀繕本送達翌
      日起至清償日止，按年息百分之五計算之利息，並願供擔
      保請准宣告假執行。
三、被告抗辯：
（一）原告投保時自稱薪資約為55,000至60,000元，因勞保條例
      最高薪資為42,000元，乃以此薪資為其申報投保，而被保
      險人之投保薪資經投保單位調整後，除非其申報調整違反
      法規，原則勞保局均予以採納。然勞保局於被保險人申請
      給付時，如發現其投保薪資之申報或調整，有影響「發生
      事故之當月」超前6 個月或前3 年之平均月投保薪資有巧
      取給付之嫌者，即採事後審查制，若經查明其月投保薪資
      與申報薪資不符，即依勞工保險條例第14條之規定，予以
      調整薪資，且原告經行政救濟，已遭駁回，且被告並無任
      何侵權行為之事實，原告之事實並無理由。
（二）聲明：駁回原告之訴，如受不利之判決，願供擔保請准宣
      告免為假執行。
四、得心證之理由：
（一）凡年滿15歲以上，60歲以下之左列勞工，無一定雇主或自
      營作業而參加職業工會者，應以其雇主或所屬團體或所屬
      機構為投保單位，參加勞工保險為被保險人，無一定雇主
      或自營作業而參加二個以上之職業工會為會員之勞工，由
      其選擇主要工作之職業工會加保，勞工保險條例第6 條第
      1 項第7 款、勞工保險條例施行細則第9 條分別定有明文
      。而所謂「月投保薪資」，係指由投保單位按被保險人之
      月薪資總額，依投保薪資分級表之規定，向保險人申報之
      薪資；被保險人薪資以件計算者，其月投保薪資，以由投
      保單位比照同一工作等級勞工之月薪資總額，按分級表之
      規定申報者為準。被保險人為第6 條第1 項第7 款、第8
      款及第8條 第1 項第4 款規定之勞工，其月投保薪資由保
      險人就投保薪資分級表範圍內擬訂，報請中央主管機關核
      定適用之。為勞工保險條例第14條第1 項所明定。本件原
      告係無一定雇主而參加被告之職業工會，其月投保薪資係
      由保險人就投保薪資分級範圍內擬定，報請中央主管機關
      核定。參之原告於行政救濟程序中陳述「原告並無經驗，
      初次失業加入搬家行業，僅知概算每月搬家收入有30,000
      元以上，收入佳時有40,000元以上，..... 根據原告口述
      每天平均搬運費為2 、3 仟元左右，經告知薪資約4 萬元
      ，方以42,000元投保薪資加保」等語，足見被告抗辯原告
      向被告之職業工會申報月薪資為50,000至60,000元，應為
      真實，從而，被告依據中央主管機關分級表核定搬家工作
      之最高月投保薪資為42,000元，因此，被告即以420,000
      元之投保薪資等級為原告投保，核無違誤。
（二）投保單位不依本條例之規定辦理保險手續者，按自僱用之
      日起，至參加保險之日止應負擔之保險費金額，處以2 倍
      罰鍰。勞工因此所受之損失，並應由投保單位依本條例規
      定之給付標準賠償之。投保單位違背本條例規定，將投保
      薪資金額以多報少或以少報多者，自事實發生之日起，按
      其短報或多報之保險費金額，處以2 倍罰鍰，並追繳其溢
      領給付金額。勞工因此所受損失，應由投保單位賠償之，
      勞工保險條例第72條第1 項、第2 項定有明文。上開規定
      ，係在規範投保單位未依據勞工保險條例之規定，為員工
      投保勞工保險或將月投保薪資以多報少或以少報多，致申
      報薪資不實時，如勞工受有損害，投保單位除應處以行政
      罰鍰外，並負民事損害賠償責任。然查，本件原告係自行
      申報薪資為5 、6 萬元，已如前述，被告以中央主管機關
      核定最高薪資為42,000元為原告投保，核無薪資以少報多
      或以多報少之情事，原告依據勞工保險條例第72條之規定
      ，請求被告負損害賠償責任，核無理由，應予駁回。
（三）按被告係依據原告陳述之薪資投保，並無審核原告薪資義
      務，原告亦無提出任何單據，供被告審核，是被告亦無從
      審核原告薪資是否合理，因此，被告並無任何作為，違反
      保護他人之法律，或有何侵害原告權利之行為，原告依據
      民法第184 條第1 、2 項之規定，請求損害賠償，自屬無
      據。
五、綜上，原告之請求，在法律上顯無理由，爰不經言詞辯論，
    逕判決駁回之，原告受敗訴判決，其假執行之聲請即失所依
    據，應併予駁回。
六、因本案事證已臻明確，兩造其餘主張陳述及所提之證據，均
    毋庸再予審酌，附此敘明。
七、結論：本件原告之訴為無理由，依民事訴訟法第78條，判決
    如主文。
中　　華　　民　　國　　94　　年　　11　　月　　16　　日
      臺灣板橋地方法院民事第三庭法　官　徐玉玲
以上正本證明與原本無異。
如不服本判決，應於判決送達後廿日內，向本院提出上訴狀。
中　　華　　民　　國　　94　　年　　11　　月　　16　　日
                                書記官　朱家惠
